【裁判字號】    96,交易,33
【裁判日期】    970507
【裁判案由】    過失致死
【裁判全文】
臺灣臺東地方法院刑事判決              96年度交易字第33號
公  訴  人  臺灣臺東地方法院檢察署檢察官
被      告  丁○○
上列被告因過失致死案件，經檢察官提起公訴（96年度偵字第14
50號），本院判決如下：
    主  文
丁○○因過失致人於死，處有期徒刑陸月，如易科罰金，以新臺
幣壹仟元折算壹日。緩刑年。
    事  實
一、丁○○於民國96年6月12日下午7時20分許，駕駛車牌號碼8W
    -7920號自用小客車，沿劃有分向限制線之臺東市○○○路
    由西向東行駛，於行經漢陽北路與常德路口前時，本應注意
    車前狀況，並隨時採取必要之安全措施，以避免發生事故，
    而依當時天候晴，夜間有照明，柏油路面雖因雨後尚未完全
    乾燥，然並無缺陷及障礙物，視距良好，並無不能注意之情
    事，竟仍疏未注意，不慎撞擊適由北往南方向違規穿越臺東
    市○○○路之行人周吳美蓮，致周吳美蓮受有顱內及腹腔內
    出血等傷害，經送馬偕紀念醫院臺東分院急救後，仍因傷重
    延至翌（13)日凌晨3時不治死亡。丁○○於肇事後犯罪未被
    發覺前，即刻撥打「119」電話通知救護車及警察到場處理
    ，並在車禍現場向前來處理之員警坦承肇事而自首，並接受
    裁判。
二、案經乙○○、甲○○訴請臺灣臺東地方法院檢察署檢察官偵
    查起訴。
    理  由
一、按被告以外之人於審判外之陳述雖不符刑事訴訟法第159條
    之1至第159條之4之規定，而經當事人於審判程序同意作為
    證據，法院審酌該言詞陳述或書面陳述作成時之情況，認為
    適當者，亦得為證據；當事人、代理人或辯護人於法院調查
    證據時，知有刑事訴訟法第159條第1項不得為證據之情形，
    而未於言詞辯論終結前聲明異議者，視為有前項之同意，同
    法第159條之5復已明文。立法意旨在於傳聞證據未經當事人
    之反對詰問予以核實，原則上先予排除。惟若當事人已放棄
    反對詰問權，於審判程序中表明同意該等傳聞證據可作為證
    據，基於尊重當事人對傳聞證據之處分權，及證據資料愈豐
    富，愈有助於真實發見之理念，且強化言詞辯論主義，使訴
    訟程序得以順暢進行，上開傳聞證據亦均具有證據能力。本
    件判決以下所引用檢察官所舉之各項證據，業經本院於準備
    程序時提示被告表示沒有意見等語（見本院卷第28頁），迄
    於言詞辯論終結前亦未聲明異議，堪認同意作為本案證據，
    本院審酌該等證據之取得過程並無瑕疵，與本案待證事實間
    復具有相當之關聯性，以之為本案證據尚無不當，自得採為
    證據。
二、訊據被告丁○○對於其在前述時間、地點，駕駛車牌號碼為
    8W-7920號自用小客車撞擊被害人周吳美蓮之事實，業於本
    院審理時坦承不諱（見本院卷第94頁），核與證人廖明順於
    警詢及偵查時證稱：伊於96年6月12日下午7時20分許，在臺
    東市○○○路與常德路口附近目擊本件車禍事故發生之經過
    ，當時伊騎機車沿常德路北向南行駛至漢陽北路口停等紅燈
    ，突然聽到撞擊聲音，就看見乙部沿漢陽北路由西向東行駛
    之自用小客車（事後經警方查證該車車牌號碼為8W-7920號
    ）撞到1名行人，行人倒在該自用小客車前方東向西快車道
    上，自用小客車女性駕駛即被告立即下車查看行人傷勢，並
    以行動電話報案，伊則在現場協助指揮交通；在聽到撞擊聲
    之前並沒有聽到煞車聲，也沒有看到行人等語相符（見96年
    度相字第141號卷第11、42及43頁）。並經證人即被害人之
    女乙○○於偵查時證述：案發當晚伊與被害人從臺東市○○
    路151巷48號住處出門，沿漢陽北路往工業區方向靠右側行
    走，一路上與被害人相距約5至10公尺，至常德路時，伊請
    被害人慢慢走，俟伊至衡陽路之土地公廟拜拜後，折回接被
    害人時，就已經發生車禍了等語（見96年度相字第141號卷
    第43頁）；證人即被害人之子甲○○亦證稱：伊經案發現場
    附近不詳民眾通知，獲知伊母親於前揭時間、地點發生車禍
    ，至事故現場後，才知道被害人是遭乙部自用小客車撞擊，
    經警方查證是被告所駕駛之8W-7920號自用小客車等語無訛
    （見96年度相字第141號卷第4及5頁）。此外復有臺東縣警
    察局道路交通事故現場圖、道路交通事故調查報告表(一)(二)、
    道路交通事故當事人酒精測定紀錄表各1紙及現場照片9張（
    見96年度相字第141號卷第14、16至18及23至27頁）、臺東
    縣警察局97年1月10日信警交字第0970030554號函暨附件及
    臺東縣消防局97年3月14日消調字第0970001421號函暨附件
    各1份（見本院卷第51、52及80至85頁）在卷可參；又被害
    人周吳美蓮因本件車禍，受有顱內及腹腔內出血等傷害，經
    送馬偕紀念醫院臺東分院急救後，仍因傷重延至翌（13)日
    凌晨3時不治死亡之事實，亦有馬偕臺東分院死亡診斷書開
    具須知、臺灣臺東地方法院檢察署相驗筆錄、法醫驗斷書、
    相驗屍體證明書各1份（見96年度相字第141號卷第29至40頁
    ）及相驗結果報告1紙（見96年度偵字第1450號卷第1頁）、
    相驗照片6張（見本院卷第18至21頁）等附卷可稽，足認被
    告上開任意性自白確與事實相符，堪以採信。
三、又汽車行駛時，駕駛人應注意車前狀況，並隨時採取必要之
    安全措施；在禁止穿越、劃有分向限制線、設有劃分島或護
    欄之路段或三車道以上之單行道，不得穿越道路，道路交通
    安全規則第94條第3項、第134條第3款分別定有明文，此為
    汽車駕駛人及行人各自應盡之注意義務，被告為領有普通小
    型車汽車駕駛執照之人，對於上開規定，自應有所認知，並
    有遵守上開規定之能力，且依卷附道路交通事故調查報告表
    (一)(二)及刑案現場照片所示，案發當時天候應係為晴天，夜間
    有照明，柏油路面雖因雨後尚未完全乾燥，然無缺陷及障礙
    物，視距良好之客觀環境，並無不能注意之情事，被告竟疏
    未注意車前狀況，適被害人亦違規穿越劃有分向限制線之前
    述道路，致撞擊被害人，是被告就本件車禍事故之發生顯有
    過失，且其過失與被害人死亡之結果間具有相當因果關係，
    ，此有臺灣省花東區車輛行車事故鑑定委員會97年2月29 日
    花東鑑字第0976100316號函檢具鑑定意見書1份在卷可佐（
    見本院卷第71至74頁）。綜上所述，本件事證已臻明確，被
    告前揭犯行洵堪認定，應予依法論科。
四、核被告丁○○所為，係犯刑法第276條第1項之過失致人於死
    罪。又被告肇事後，立即撥打「119」電話通知救護車及警
    察，並在有偵查犯罪權限之警員前往現場處理，而上開犯行
    尚未為任何有偵查犯罪職權之公務員知悉前，當場向警員自
    首，承認其為肇事人，並接受裁判等情，業據證人廖明順證
    述明確（見96年度相字第141號卷第11及42頁），並有臺東
    縣消防局97年3月14日消調字第0970001421號函所附臺東縣
    119案件記錄表（見本院卷第82頁）及臺東縣警察局道路交
    通事故肇事人自首情形紀錄表（見96年度相字第141號卷第
    19頁）各1份在卷可按，合於自首之要件，爰依刑法第62條
    前段規定，減輕其刑。爰審酌被告因一時疏忽，鑄成大錯，
    致被害人家屬承受頓失至親之傷痛，惟事後既已坦承犯行，
    且與被害人家屬達成和解，已悉數付訖賠償金，有臺東縣臺
    東市調解委員會96年度民調字第110號調解書1分附卷可查（
    見本院卷第24及25頁），嗣被告復於普台禪寺為被害人設立
    永久牌位以慰被害人家屬，顯有悛悔之實據，犯罪後態度良
    好，並衡酌被告之過失程度尚非重大，被害人違規穿越劃有
    分向限制線之道路亦有過失，並參酌檢察官之求刑及被告之
    生活狀況、智識程度等一切情狀，量處如主文所示之刑，併
    諭知易科罰金之折算標準。又被告並無任何刑事前案紀錄，
    有臺灣高等法院被告前案紀錄表1紙在卷足考，其因過失行
    為致罹刑典，事後已坦承犯行，顯具悔意，而被告經此車禍
    賠償及偵、審程序之教訓，應可知所警惕，信無再犯之虞，
    且其事業、家庭均待其經營維繫，又公訴人於本院審理時亦
    表示被告已與被害人家屬和解，請求從輕量刑，並予以宣告
    緩刑（見本院卷第94頁），本院因認前開對被告所宣告之刑
    ，以暫不執行為適當，爰併予宣告緩刑3年，以勵自新。
據上論斷，依刑事訴訟法第299條第1項前段，刑法第276條第1項
、第62條前段、第41條第1項前段、第74條第1項第1款，刑法施
行法第1條之1第1項、第2項前段，判決如主文。
本案經檢察官丙○○到庭執行職務。
中    華    民    國    97    年    5     月     7    日
                  交通法庭    審判長法  官  李水源
                                    法  官  盧亨龍
                                    法  官  康文毅
以上正本證明與原本無異。
如不服本判決應於收受本判決後10日內向本院提出上訴書狀；上
訴書狀應敘述具體理由。未敘述上訴理由者，應於上訴期間屆滿
後20日內向本院補提理由書狀（均須按他造當事人之人數附繕本
）。「切勿逕送上級法院」。
告訴人或被害人對於本判決如有不服，請書具不服之理由狀，請
求檢察官上訴者，其上訴期間之計算係以檢察官收受判決正本之
日期為準。
中    華    民    國    97    年    5     月     7    日
                                    書記官  林傳坤
附錄本案論罪科刑法條全文：
中華民國刑法第276條第1項（過失致死罪）
因過失致人於死者，處2年以下有期徒刑、拘役或2千元以下罰金
。


司法院資訊處製作；財團法人民間司法改革基金會備份。
